【裁判字號】    92,台上,1346
【裁判日期】    920320
【裁判案由】    違反著作權法
【裁判全文】
最高法院刑事判決                              九十二年度台上字第一三四六號
    上  訴  人  甲○○
    選任辯護人  林益輝律師
右上訴人因違反著作權法案件，不服台灣高等法院台中分院中華民國九十一年七月十
一日第二審判決（九十一年度上易字第九三三號，起訴案號：台灣台中地方法院檢察
署九十年度偵字第一七四○一、一九二一五號），提起上訴，本院判決如左：
    主  文
原判決撤銷，發回台灣高等法院台中分院。
    理  由
本件原判決認定：上訴人甲○○曾於民國九十年間犯妨害風化罪，經台灣台中地方法
院判處有期徒刑三月，於九十年十月十八日執行完畢。又明知如原判決附表（下稱附
表）一、二所示之歌曲，係華特國際音樂股份有限公司等十三家公司享有音樂著作權
之錄音著作，竟基於常業侵害他人著作權之犯意，自九十年九月二十二日起，至同年
十月十八日晚上七時止，先後以每片新台幣（下同）十七元、十八元之價格，向綽號
「小黑」、「阿林」者販入如附表二、一所示歌曲之音樂光碟片（ＣＤ），再以每片
五十元之價格，在台中縣烏日鄉○○村○○街夜市及台中市○區○○路鎮平夜市擺設
攤位，販售予不特定人，每日約得款二千元。嗣於九十年九月二十二日晚上九時四十
分許在台中縣烏日鄉○○村○○街夜市，為警查獲，並扣得如附表二所示盜版之音樂
光碟十片。上訴人於具保停止羈押後，猶不知悔改，仍販賣盜版之音樂光碟維生，再
於九十年十月十八日晚上七時許，在台中市○○區○○路鎮平夜市，經警查獲，並扣
得如附表一所示盜版之音樂光碟七百六十二片。上訴人另基於販賣猥褻影音光碟之犯
意，於九十年九月二十二日晚上，同在台中縣烏日鄉○○村○○街夜市，以每片二十
元之價格，向「小黑」販入如附表三所示有男女性交、猥褻之影音光碟（ＶＣＤ）五
十片，於同一地點之攤位，欲以每片一百元之價格，販售予不特定人，亦於九十年九
月二十二日晚上九時四十分許，在同一地點為警查獲，並扣得如附表三所示之影音光
碟五十片等情。因而撤銷第一審判決，改判論處上訴人以明知為侵害著作權之物，而
意圖營利而交付之方法，侵害他人之著作權為常業（累犯）；又販賣猥褻之物品罪刑
，固非無見。
惟查：(一)證據雖已調查而其內容尚未明瞭者，即與未經調查無異，如遽行判決，仍屬
應於審判期日調查之證據而未予調查。查翻印他人之著作物，倘連同著作人、發行人
、印刷者等資料，一併翻印出售圖利者，併成立刑法第二百十六條、第二百十條之行
使偽造私文書罪（本院四十九年臺非字第二四號判例參照）。本案依據卷內資料，上
訴人先後二次被查獲之盜版音樂光碟，均附有封面，有照片在卷可稽（見偵字第一七
四○一號卷第四十九頁、偵字第一九二一五號卷第二十九頁）。又依卷附之封面樣本
，分別載有各該發行公司之名稱、地址、電話、許可字號及版權所有，翻印必究等字
樣（見偵字第一七四○一號卷第四十六頁、偵字第一九二一五號卷第五十九至六十八
頁）。則上訴人非法販賣附有封面之盜版音樂光碟行為，是否亦觸犯刑法第二百十六
條、第二百十條之行使偽造私文書罪？原審未予調查審認，理由亦未說明，自有疏漏
。(二)依據上訴人所供，扣案如附表二所示之盜版音樂光碟，及附表三所示之猥褻影音
光碟，均於九十年九月二十二日晚上，在台中縣烏日鄉○○村○○街夜市，同時、同
地向綽號「小黑」者販入；其中猥褻之影音光碟，係置於汽車內，尚未及售出，即被
查獲（見偵字第一七四○一號卷第六頁背面、第五十七頁背面）。原判決事實，亦為
相同之認定（見原判決第二面末二行、第三面第一行、第七至十行）。則上訴人同時
、同地向「小黑」販入盜版之音樂光碟及猥褻之影音光碟行為，有無一行為而觸犯數
罪名之情形？原審未予斟酌，已有未合。又原判決事實既認定，上訴人於販入猥褻之
影音光碟後，未及售出，即被查獲（亦即尚無出售之行為）。乃理由卻以：上訴人出
售猥褻影音光碟之方式，與出售盜版之音樂光碟之方式不同，認為應分論併罰（見原
判決第五面第十一至十七行），前後亦不相適合。以上或為上訴意旨指摘所及，或為
本院得依職權調查之事項，應認原判決有撤銷發回更審之原因。又販賣猥褻之物品罪
雖屬刑事訴訟法第三百七十六條第一款之案件，經第二審判決者，固不得上訴於第三
審法院，惟與併合數罪之一部為非刑事訴訟法第三百七十六條各款所列之案件，一併
提起上訴時，經第三審法院認為係實質上或裁判上一罪，則應認為皆得上訴於第三審
法院，而第三審法院如認其確定事實與適用法令之當否不明時，自應一併發回（本院
六十九年臺上字第二○三七號、六十九年臺上字第四五八四號判例參照），併此敘明
。
據上論結，應依刑事訴訟法第三百九十七條、第四百零一條，判決如主文。
中      華      民      國    九十二    年      三      月     二十     日
                              最高法院刑事第十一庭
                                  審判長法官  呂  潮  澤
                                        法官  白  文  漳
                                        法官  陳  世  雄
                                        法官  孫  增  同
                                        法官  林  開  任
      右正本證明與原本無異
                                              書  記  官
中      華      民      國    九十二    年      三      月    二十五    日

司法院資訊處製作；財團法人民間司法改革基金會備份。
